【裁判字號】    98,易,633
【裁判日期】    981016
【裁判案由】    恐嚇
【裁判全文】
臺灣高雄地方法院刑事判決               98年度易字第633號
公  訴  人  臺灣高雄地方法院檢察署檢察官
被      告  丙○○
選任辯護人  蔡東賢律師
            吳文淑律師
            王  淳律師
上列被告因恐嚇案件，經檢察官提起公訴（98年度偵字第9597號
），本院判決如下：
    主  文
丙○○犯恐嚇危害安全罪，處拘役肆拾日，如易科罰金，以新臺
幣壹仟元折算壹日。
    事  實
一、丙○○在高雄市○○區○○路與華盛街交岔口門牌號碼漢民
    路616 號開設咖啡兼早餐店營業，因丁○○於民國98年1 月
    15日19 時 許對該址店面騎樓擺放座位處拍攝相片，懷疑丁○○係欲向相關單位檢舉而心生不滿，竟基於恐嚇危害安全
    之犯意，於同日19 時30 分許，至高雄市○○區○○街58之
    1 號丁○○所經營「北大文理補習班」門口，將大門推開，
    舉手指向丁○○以臺語大聲恫稱：「好膽給我檢舉，就讓你
    難看」，以此加害於丁○○身體、財產之事，致使丁○○心
    生畏懼，而危害於安全。嗣經丁○○報警處理，始查悉上情
    。
二、案經丁○○訴由高雄市政府警察局小港分局報告臺灣高雄地
    方法院檢察署檢察官偵查起訴。
    理  由
一、證據能力之認定
  (一)按被告以外之人於審判外之言詞或書面陳述，除法律有規定
    者外，不得作為證據，刑事訴訟法第159 條第1 項定有明文
    。本件告訴人丁○○及證人甲○○於警詢中之陳述，為審判
    外陳述，為傳聞證據，而被告爭執其證據能力，且核告訴人
    警詢與本院審理中前後證述內容，大致相符，並不符合刑事
    訴訟法第159 條之2 有關傳聞例外之規定，是依刑事訴訟法
    第159 條第1 項規定，其二人警詢之陳述應均無證據能力。
  (二)次按被告以外之人於審判外之陳述，雖不符刑事訴訟法第15
    9 條之1 至第159 條之4 之規定，而經當事人於審判程序同
    意作為證據，法院審酌該言詞陳述或書面陳述作成時之情況
    ，認為適當者，亦得為證據，刑事訴訟法第159 條之5 第1
    項定有明文。除上開證據外，本判決所引用據以認定事實之
    其他傳聞證據，檢察官及被告、辯護人雖知該等證據資料為
    傳聞證據，但於本院審理時均表示同意作為證據，本院審酌
    該等證據資料製作時之情況，尚查無違法不當及證明力明顯
    過低之瑕疵，認為以之作為證據應屬適當，揆諸前開法律規
    定與說明，爰依同法第159 條之5 第1 項規定，認該等證據
    資料均有證據能力。
二、認定犯罪事實所憑證據及理由
    訊據被告坦承因告訴人丁○○到上開店面拍攝相片，於案發
    時、地至告訴人所經營「北大文理補習班」門口，向告訴人
    表達不滿，惟否認有何恐嚇犯行，辯稱：我在北大文理補習
    班門口對告訴人說「你可以檢舉我，我也可以檢舉你，但請
    不要到我店裡拍攝」，並無恐嚇言詞等語，辯護人則為被告
    辯稱告訴人並無因而心生畏懼等語。經查：
  (一)被告在高雄市○○區○○路與華盛街交岔口門牌號碼漢民路
    616 號開設店面營業，告訴人於98年1 月15日19時許對該址
    店面拍攝相片，被告遂於同日19時30分許，至高雄市○○區
    ○○街58之1 號告訴人經營之「北大文理補習班」門口等情
    ，為被告所是認，且經證人即告訴人於偵查、審理及告訴人
    員工甲○○於偵查分別證述明確，復有北大文理補習班監視
    器錄影光碟及翻拍相片4 張、告訴人98年1 月15日所攝被告
    店面相片4 張在卷可憑（偵卷33、34頁，院二卷80、81頁）
    ，此部分事實應堪認定。
  (二)次者，告訴人於偵查證述：被告於98年1 月15日19時30分許
    到「北大文理補習班」門口，當時我坐在補習班櫃檯講電話
    ，被告就以臺語說「好膽給我檢舉，就讓你難看」，說完後
    離開，我內心感到害怕等語；於本院審理證述：我於98年1
    月15日19時30分許在「北大文理補習班」櫃檯內與學生家長
    通電話，該櫃檯距門口約3 公尺，時補習班內有甲○○及幾
    位學生在場，被告推開門，站在門口以一隻腳踏進門內，用
    手指著我，大聲以臺語說「好膽你給我檢舉，你若給我檢舉
    ，我就讓你難看」，說完轉頭離開，當時我感到害怕，覺得
    人身、財產受威脅等語（偵卷24頁、院二卷28至29頁）。證
    人即告訴人員工甲○○偵查證述：我約在97年11月起在告訴
    人開設之「北大文理補習班」任職，負責行政業務，於98年
    1 月15日19時30分許在該補習班內處理文書作業時，當時告
    訴人在接電話，補習班內還有幾位學生，被告打開門站在門
    口，以手指著告訴人，態度很兇以臺語說「你有種去檢舉就
    試看看」，我們知道被告在威脅我們，被告說完轉頭離開後
    ，告訴人就帶我去報警等語（偵卷31頁），參以證人甲○○
    於案發時在北大文理補習班內一情，經告訴人於本院審理證
    述明確，且有北大文理補習班監視器翻拍相片在卷可憑（偵
    卷34頁），可見證人甲○○確於被告恐嚇時在場見聞，且證
    人甲○○與被告並不認識，並無怨隙，此復為被告所不爭，
    證人甲○○信無誣陷被告之虞；又告訴人與證人甲○○就被
    告到補習班時態度及言行過程之證述，互核大致相符，雖證
    人甲○○證述被告當時之用語，與告訴人所證述者略有不同
    ，此應係證人甲○○於偵查中98年4 月27日到庭證述時，距
    案發之98年1 月15日，已逾3 個月，記憶已略模糊所致，且
    核諸證人甲○○與告訴人之證述內容，對於被告當時言詞之
    語意係警告告訴人不可檢舉，否則將加以不利一節，其二人
    證述則屬相同，故上開告訴人與證人甲○○間證述雖略有不
    同，惟不影響本件之認定。被告辯稱案發時其僅對告訴人說
    「你可以檢舉我，我也可以檢舉你，但請不要到我店裡拍攝
    」等語，應屬避重就輕之詞，被告於案發時在「北大文理補
    習班」門口，以手指告訴人並恫稱「好膽給我檢舉，就讓你
    難看」之事實，應可認定。
  (三)又被告為上開言詞之地點，在告訴人經營之北大文理補習班
    大門口，補習班內除告訴人外，尚有證人甲○○及幾位學生
    在場，其時間為案發日19時30分許，在該補習班營業時間內
    ，不特定之學生或家長均得進出該補習班，而非深夜人少之
    時，已如上述，且告訴人所經營之事業為補習班，平時進出
    學生較多，對於環境安全之顧慮較高，可見被告於上開補習
    班營業時間內，至補習班門口，在第三人在場情形下，仍手
    指告訴人並大聲恫稱若檢舉則要告訴人「難看」等語，足使
    人感受被告利用上開補習班對外營業之機會，至補習班營業
    處所，對告訴人人身或其營業財產不利之可能，且被告當時
    言詞之聲量較大，彰顯被告所採敵對之態度，又在眾目睽睽
    下，被告仍恫嚇告訴人，並未因有第三人在場而迴避，可見
    被告恣意舉止，無所忌憚，益增使人感受被告施加惡害之可
    能性。故被告對告訴人所為以手指姿勢及言詞表達惡害之恐
    嚇行為，於客觀上足致人心生畏懼，而告訴人因被告所表達
    之惡害通知而對自身身體、財產感到害怕一情，業經告訴人
    證述如前，核與在場證人甲○○證述當時感受被告係在威脅
    告訴人等語相符（偵卷31頁），是辯護人辯稱告訴人並無因
    被告言行而心生畏懼云云，應非可採，被告上開恐嚇行為，
    使告訴人心生畏懼，實堪認定。
  (四)綜上，被告於上開時、地以言詞之恐嚇方式，使告訴人心生
    畏懼之恐嚇犯行，事證明確，洵堪認定，應依法論科。
三、論罪科刑
    核被告所為，係犯刑法第305 條恐嚇危害安全罪。爰審酌被
    告僅因告訴人拍攝相片，即到告訴人經營之上開補習班，在
    多人在場之情形下，公然出口恐嚇告訴人，造成告訴人心理
    上恐懼，且犯後否認犯行，未能得告訴人之諒解，兼衡被告
    並無不法前科，有臺灣高等法院被告前案紀錄表可參，及其
    犯罪之動機、手段等一切情狀，認公訴人求處有期徒刑3 月
    ，尚屬過重，爰量處如主文所示之刑，並諭知如易科罰金，
    以新臺幣1000元折算1 日之折算標準。
據上論斷，應依刑事訴訟法第299 條第1 項前段，刑法第305 條
、第41條第1 項前段，刑法施行法第1 條之1 ，判決如主文。
本案經檢察官乙○○到庭執行職務。
中    華    民    國    98    年    10    月    16    日
                  刑事第十五庭  法  官  楊國煜
如不服本判決，應於收受本判決10日內向本院提出上訴書狀，並
應敘述具體理由，如未敘述上訴理由者，應於上訴期間屆滿後20
日內補提理由書狀於本院（均須依他造當事人之人數附繕本）「
切勿逕送上級法院」。
以上正本證明與原本無異。
中    華    民    國    98    年    10    月    16    日
                                書記官  王芷鈴
附錄本案論罪科刑法條
中華民國刑法第305條
以加害生命、身體、自由、名譽、財產之事，恐嚇他人致生危害
於安全者，處2 年以下有期徒刑、拘役或3 百元以下罰金。


司法院資訊處製作；財團法人民間司法改革基金會備份。
